【裁判字號】    89,上易,1768
【裁判日期】    891116
【裁判案由】    妨害公務
【裁判全文】
臺灣高等法院臺南分院刑事判決        八十九年度上易字第一七六八號  Ａ
      上  訴  人
      即  被  告  甲  ○  ○
右上訴人因妨害公務案件，不服臺灣台南地方法院八十八年度易字第二八七三號中華
民國八十九年八月二十一日第一審判決（起訴案號：臺灣台南地方法院檢察署八十八
年度偵字第一一七六六號），提起上訴，本院判決如左：
      主      文
上訴駁回。
      事      實
一、甲○○於民國（下同）八十八年九月十九日七時五十五分許，駕駛車號ＴＰ—三
    二六二號自用小客車，在台南縣永康市○○○路一一０四號前，因違規停車為永
    康派出所執勤警員邱春明、洪南榮予以拆牌舉發之處分後，甲○○遂於同日八時
    十分許，至永康派出所內向值班警員盧鵬全詢問，約過十分鐘後，甲○○因見警
    員洪南榮、邱春明持其車牌回派出所，竟意圖妨害洪南榮依法執行一定之職務，
    由洪南榮身後之方向，施不法腕力，以強暴手段奪取前開車牌。
二、案經台南縣警察局永康分局報告台灣台南地方法院檢察署檢察官偵查起訴。
      理      由
一、訊據上訴人即被告甲○○於偵、審中對於右揭時地違規停車被卸牌及隨後其至永
    康派出所詢問，並伸手拿取車牌之事實，固坦承不諱，惟矢口否認有何妨害公務
    犯行，辯稱：伊是出手從警員手上拿回車牌，並不是出手搶警員手上的車牌，伊
    因已有請教警員可否交還車牌，見警員將車牌置於身後，當時以為警員係要將車
    牌交還，所以伸手去拿云云。然查證人即警員邱春明於原審調查時即到庭證稱：
    「他進入派出所就大吼大叫，洪南榮持車牌進入，他有與洪南榮爭執大吼大叫，
    洪南榮一轉身，他就從後方將車牌拿去，面相門口欲逃跑，後來被我們制止，他
    是趁洪南榮不注意時搶走車牌，二人並未拉扯」（見原審卷第二十頁反面），所
    證情節核與警員洪南榮所證：「後來他竟然從我背後搶走車牌」等情（見原審卷
    第四十九頁）及所書寫附於警卷之報告相符，足認被告當時確有搶走洪南榮拿於
    手上車牌之事實。被告所辯未施暴力搶走車牌云云，要屬卸責之詞，殊不足採，
    此外復有違反道路交通管理通知單影本、違規現場照片三幀附卷足資佐憑，事證
    明確，被告犯行洵堪認定，自應依法論科。至於被告另以警員舉發違規之地點與
    實際違規處不符，經核與本件被告施暴搶走車牌之行為無涉，本院自不再加審究
    ，亦附為敘明。
二、按刑法第一百三十五條之罪中，所謂施強暴，並不以對於公務員之身體直接實施
    暴力為限。凡以妨害公務員依法執行一定之職務為目標，而對物或對人施暴力，
    其結果影響及於公務員之執行職務者，均屬之（最高法院八十四年台非字第三三
    三號判決意旨參照）。本件被告施用腕力取回由警員洪南榮握持在手中之前開車
    牌，所為係犯刑法第一百三十五條第二項之妨害公務罪。原審以被告罪證明確，
    因予適用刑法第一百三十五條第二項、第四十一條、罰金罰鍰提高標準條例第一
    條前段、第二項，並審酌被告犯罪之動機、手段、犯後態度等一切情狀，量處被
    告拘役肆拾日，並諭知易科罰金之標準，並說明被告甲○○雖未曾受有期徒刑以
    上刑之宣告，惟本件被告對於警員之行政處分之認定有爭執，應循法定救濟程序
    表示不服，而非至警局滋事，徒留不守法之示範，且斲傷行政機關之威信，是認
    所判處之主刑，不宜宣告緩刑。本院經核原判決認事用法，核無違誤，量刑亦稱
    妥適，被告上訴意旨空言否認犯罪，為無理由，應予駁回。
據上論結，應依刑事訴訟法第三百六十八條，判決如主文。
本案經檢察官羅清溪到庭執行職務。
中    華    民    國      八十九      年      十一      月      十六    日
                                  臺灣高等法院臺南分院刑事第四庭
                                      審判長法官  陳    義    仲
                                            法官  宋    明    蒼
                                            法官  蔡    崇    義
右正本證明與原本無異。
不得上訴。
                                      法院書記官  李    育    儒
中    華    民    國      八十九      年      十一      月      十八    日
附錄本案論罪科刑法條全文：
中華民國刑法第一百三十五條
對於公務員依法執行職務時，施強暴脅迫者，處三年以下有期徒刑、拘役或三百元以
下罰金。


司法院資訊處製作；財團法人民間司法改革基金會備份。
